【裁判字號】    91,易,1599
【裁判日期】    920122
【裁判案由】    違反商標法
【裁判全文】
臺灣高雄地方法院刑事判決                        九十一年度易字第一五九九號
    公  訴  人  臺灣高雄地方法院檢察署檢察官
    被      告  丙○○  男  四.
右列被告因違反商標法案件，經檢察官提起公訴（八十九年度偵續字第一九三號），
本院判決如左：
    主  文
丙○○無罪。
    理  由
一、公訴意旨略以：被告丙○○係卡登實業股份有限公司（下稱卡登公司）之負責人
    ，明知「ＶＩＳＡ」、「ＢＬＵＥ、ＷＨＩＴＥ＆ＧＯＬＤ  ＢＡＮＤＳ  ＤＥ
    ＳＩＧＮ」及「ＶＩＳＡ＆ＢＡＮＤＳ  ｗｉｔｈ  ＩＴ’Ｓ  ＥＶＥＲＹＷＨ
    ─ＥＲＥ  ＹＯＵ    ＷＡＮＴ  ＴＯ  ＢＥ」等如附件圖示之服務標章，均係
    美商維信國際服務公司（原係美商伊斑克公司）向經濟部中央標準局（現改制為
    智慧財產局）註冊登記取得服務標章專用權，指定使用於各種銀行及保險服務，
    包括簽發信用卡及簽帳卡等服務，迄均仍在專用期間內；且明知乙○○（業經另
  案判決確定）於民國八十七年四月十五日，前往卡登公司位在彰化縣員林鎮○○
    路○段九五號之分公司，冒名曾建彰，並持偽造切結書一紙，偽稱代表華統股份
    有限公司，與卡登公司職員甲○○接洽，以每張新臺幣（下同）二十五元之代價
    ，委託卡登公司依提供之卡片圖樣，承攬製作名為泛亞公司（酒店名）會員卡，
    實際則係使用上揭服務標章仿冒美商花旗銀行股份有限公司（下稱花旗銀行）發
    行之偽造信用卡五百張，並未經上揭服務標章專用權人之同意及授權。被告丙○○竟仍受乙○○之委託，基於意圖欺騙他人之概括犯意，連續在高雄市○○區○○路三號卡登公司之總公司內，印製使用上揭服務標章、正面貼有雷射標籤、背
    面貼有空白磁條及印有「ＣＩＴＩＤＡＮＫ」字樣之仿冒美商花旗銀行發行偽造
    信用卡五百張。乙○○收受該批偽造信用卡後，復於同年五月十日，持其中二十
    八張偽造信用卡，以八百元之代價，要求卡登公司職員甲○○加刻鋼印編號。嗣
    因乙○○將前揭加刻鋼印編號之偽造花旗銀行發行信用卡，其中十張背面偽造陳
    理慶、張常文、陳育瑞、李志明、黃達進、陳伯勳、施育民、陳光伯、蘇世平、
    楊靖文之署押，背面磁條複製錄上他人之信用卡資料，持其中六張前往台中市廣
    三崇光百貨股份有限公司等多處特約商家冒名刷卡詐取財物，始為警循線查獲，
    並扣得偽造信用卡十張、簽帳單存根一張、信用卡半成品三百七十八張等物（均
    已另案宣告沒收）。因而認為被告丙○○涉犯商標法第七十七條、第六十二條第
    一款之意圖欺騙他人於同一商品，使用近似於他人註冊商標之圖樣罪嫌。
二、按犯罪事實應依證據認定之，無證據不得推定其犯罪事實。次按不能證明被告犯
    罪者，應諭知無罪之判決，刑事訴訟法第一百五十四條、第三百零一條第一項分
    別定有明文。又認定不利於被告之事實，須依積極證據，苟積極證據不足為不利
    於被告事實之認定時，即應為有利於被告之認定，更不必有何有利之證據（最高
    法院三十年上字第八一六號判例參照）。又認定犯罪事實所憑之證據，雖不以直
    接證據為限，間接證據亦包括在內；然而無論直接或間接證據，其為訴訟上之證
    明，須於通常一般之人均不致有所懷疑，而得確信其為真實之程度者，始得據為
    有罪之認定，倘其證明尚未達到此一程度，而有合理之懷疑存在，無從使事實審
    法院得有罪之確信時，即應由法院諭知被告無罪之判決（最高法院七十六年度台
上字第四九八六號判例參照）。
三、公訴人認被告丙○○涉犯右開罪嫌，無非以告訴人及告訴代理人高烊輝之指訴、
    證人乙○○、甲○○之證述、切結書一份、簽帳單影本四紙、偽造信用卡影本一
    份、盜刷信用卡明細表一張、服務標章註冊證影本三份，及扣案之偽造信用卡十
    張、信用卡半成品三百七十八張等物為其論據。訊據被告丙○○則堅決否認有右
    開犯行，辯稱：本件承作過程由業務代表與客戶接洽，之後把訂單送到工廠製作
    ，訂單不需要負責人簽核，訂單的數量及價格不需要向公司呈報，均授權給業務
    代表在十萬元以內的額度來做決定，工廠收到訂單後，會寫訂製合約及生產流程
    表，由廠務人員生產，廠務人員是依據客戶的需要來製作，先由美工人員依據客
    戶提供的版面來設計模組，之後按模組來製卡，接訂單及製卡均由業務人員及工
    廠的廠務等基層人員來處理，伊沒有經手製作乙○○委託之會員卡等語。經查：
(一)、證人乙○○於八十七年四月十五日前往彰化縣員林鎮○○路○段九十五號卡登公
    司，冒名為「曾建彰」，代表「華統股份有限公司」（下稱華統公司）出具切結
    書，並偽造華統公司名稱及「曾建彰」之印文，以一萬二千三百元之代價，佯稱
    委託卡登公司製作「泛亞公司」（酒店）之會員卡用，委請證人甲○○以代為印
    製附圖三所示「ＶＩＳＡ」標章及字樣之服務標章卡片五百張。嗣乙○○於取得
    該批卡片後，連續在該卡片背面簽名欄偽造楊靖文、張仲霖、陳理慶、張常文‧
    ‧‧‧‧‧等多人之署名，並以自備蒐集之客戶磁條卡號、密碼等資料，與上開
    卡登公司製作之卡片結合，使上述卡片具有信用卡之外觀及效用，乙○○嗣持上
    述已偽造「楊靖文」、「張仲霖」之近似信用卡，自八十七年五月九日至同年五
    月十八日止，多次在彰化巿全虹通訊公司、台中市之廣三百貨公司、台中市之天
    源金銀珠寶公司、台中縣之中揚通信行、台南市之凱鼎銀樓、台南市之龍慶銀樓
    、高雄市之禾鑫通信公司等商號刷卡購買行動電話、衣物、金飾等商品，足以生
    損害於楊靖文等人，致上述商號陷於錯誤，如數交付各該商品。嗣於八十七年五
    月二十日十七時四十分許，在台中縣豐原市○○路四五五號中揚通信行持偽造署
    名「楊靖文」之信用卡行使時，為警當場查獲，並循線在其駕駛之車牌號碼ＰＵ
    ─七三二九號自用小客車內查扣偽造之近似信用卡十張，申請信用卡之偽造資料
    表九張，並帶同警員前往其彰化巿建和街三四巷七號二樓，查扣其半成品三百七
    十八張及其刷卡詐取之行動電話三支等情，已據證人乙○○供陳上情非虛，核與
    證人美商花旗銀行職員陳皓財、中揚通信行負責人羅名欽、全虹通訊廣場店長陳
    靖繡、卡登公司職員甲○○證述之情節相符，並有偽造「楊靖文」、「張仲霖」
    等人之簽帳單七張、切結書影本一張附卷可稽，扣案之三支行動電話、偽造之近
    似信用卡成品十張（已偽造「楊靖文」等人之署名）、半成品三百七十八張等附
    卷可佐（以上均詳見臺灣臺中地方法院八十八年度訴字第三三號偽造文書等刑事
    案件卷宗），故上開事實堪予認定。
(二)、被告係卡登公司之負責人，此有公司基本資料查詢一份在卷憑查。至於證人乙○○委請卡登公司彰化分公司職員甲○○所製作之卡片部分為何，業據證人甲○○
    到庭證陳：除了雷射標籤及突字外，包括製做正面ＣＴＴＩＤＡＮＫ、ＣＬＡＳ
    ─ＳＩＣ、ＶＩＳＡ的字樣及圖形、入會時間、效期的起訖日、背面的印刷字體
    、簽名欄空白處右下角的ＣＴＴＩＤＡＮＫ、星光標誌等語綦詳（詳見本院九十
    一年七月五日訊問筆錄），故公訴人認卡片背面係「ＣＩＴＩＤＡＮＫ」字樣之
    情，即有所誤。而證人乙○○經本院多次傳拘未到，固無從究明其委託證人甲○○製作之卡片範圍如何，但以證人甲○○前開證詞，確足證其有重製使用如附圖
    三所示圖形及文字之事實至明。查告訴人美商維信國際服務公司就「ＶＩＳＡ」
    、「ＢＬＵＥ、ＷＨＩＴＥ＆ＧＯＬＤ  ＢＡＮＤＳ  ＤＥＳＩＧＮ」及「ＶＩ
    ─ＳＡ＆ＢＡＮＤＳ  ｗｉｔｈ  ＩＴ’ＳＥＶＥＲＹＷＨＥＲＥ  ＹＯＵ  Ｗ
    ─ＡＮＴ  ＴＯ  ＢＥ」等如附件圖示之服務標章，已分別於六十五年四月十九
    日、六十八年四月一日、七十六年四月一日，向經濟部中央標準局（現改制為智
    慧財產局）註冊登記取得服務標章專用權，指定使用於各種銀行及保險服務，包
    括簽發信用卡及簽帳卡等服務，現仍在專用期間之事實，亦有經濟部中央標準局
    服務標章註冊證影本三份在卷足憑，彰顯卡登公司重製使用附圖三所示之圖形及
    文字，確已侵害告訴人享有之服務標章之事實，此對照前述七家特約商店均以為
    證人乙○○所持有之卡片係花旗銀行核發之信用卡而同意其消費，並交付財物之
    情，至為顯然。
(三)、雖被告丙○○所犯上開罪嫌，經告訴代理人高烊輝律師具狀指訴歷歷，惟其指訴
    之依據係其卡面所呈現之外觀、侵害結果、被告丙○○未克盡其審核義務及證人
    乙○○委託承製之過程立論，業據告訴代理人於提起告訴時具狀內容及本院審理
    中陳述屬實（詳見本院九十一年十二月二十八日訊問筆錄），然經比對證人乙○○於偵查中就委託製作過程供陳：伊於八十七年四月十五日以「陳福義」、「華
    統公司」名義，出具切結書並蓋用華統公司章、負責人「曾建彰」印章，向卡登
    公司委託製作，卡登公司並不知道伊製卡是要騙人等語（詳見前開案卷偵查卷第
    九頁、第三十三頁），且觀諸卷附切結書內容係以製作泛亞公司會員卡，作為會
    員身分證明之用途（詳見前開卷偵查卷第二十一頁），可見被告丙○○辯稱係製
    作「會員卡」一詞，洵屬有據，應堪採信。再證人甲○○既已信賴證人乙○○所
    出具之切結書，且法律上並未賦予查證審核義務，故在無其他積極證據足憑下，
    尚難僅因卡登公司並未進一步詳細查證切結書內容是否與授權事實相當一情，即
    予推論卡登公司主觀上有意圖欺騙他人之事實。
(四)、卡登公司之登記資本額為六千萬元，此觀諸前述公司基本資料查詢即明，足證其
    規模非微，被告身為公司負責人，是否須親自接單製作僅一萬二千三百元之會員
    卡一節，參諸證人甲○○於隔離訊問後證陳：（問：卡登公司內製卡過程？）答
    ：由業務接洽訂單，訂單十萬以下的金額都由業務接洽決定製卡的數量及價格，
    不用向負責人呈報，再把資料寄到公司的印前部來印刷，由印前部的主管依據客
    戶提供的檔案來製卡，負責人不用參與製卡的過程等語，核與卷附卡登公司組織
    圖之內容及常情相符，彰顯被告丙○○辯稱並未親自參與承作證人乙○○委製之
    上開會員卡一詞非虛，益反證公訴人認被告自陳有印製上開會員卡云云，容有誤
    會。按刑法對行為人之處罰，本以確有實施及參與構成要件事實者為評價對象，
    除法律有特別規定者外，並不以對於人之行為或物之狀況，無主觀可歸責因素之
    人為處罰或轉嫁之對象。本件公訴人及告訴意旨均無未提出被告丙○○知情及實
    際參與製作證人乙○○委託之會員卡之證據，且本院復查無其他積極證據，足資
    認定被告丙○○確有親自或與他人共同實施公訴意旨指涉之罪嫌。故尚難以卡登
    公司依證人乙○○所提出偽造之華統公司切結書，事後再以所蒐集之信用卡密碼
    等磁條資料結合，持之詐騙特約商店等情節，援引為被告丙○○知情且須為此侵
    害事實擔負及轉嫁卡登公司結果責任之認定。揆諸前開說明，既不能證明被告犯
罪，依法自應為無罪之諭知。
據上論斷，應依刑事訴訟法第三百條零一條第一項，判決如主文。
中      華      民    國     九十二     年     一      月    二十二    日
                             臺灣高雄地方法院刑事第四庭
                                   法  官    李代昌
右正本證明與原本無異。
如不服本判決，應於判決送達後十日內，向本院提出上訴狀。
                                   書記官    吳月華
中      華      民    國     九十二     年     一      月    二十四    日
附件（如附圖）


司法院資訊處製作；財團法人民間司法改革基金會備份。
